【裁判字號】    90,上訴,3689
【裁判日期】    901224
【裁判案由】    懲治盜匪條例等
【裁判全文】
臺灣高等法院刑事判決                            九十年度上訴字第三六八九號
    上  訴  人
    即  被  告  己○○
                乙○○
    右二人共同
    指定辯護人  本院甲○辯護人
    上  訴  人
    即  被  告  丙○○
右上訴人因懲治盜匪條例等案件，不服臺灣板橋地方法院九十年度訴字第一三四四號
，中華民國九十年十月五日第一審判決（起訴案號：臺灣板橋地方法院檢察署九十年
度偵字第九二三五號、第九０四三號、第一二六０六號）提起上訴，本院判決如左：
    主  文
原判決關於己○○、乙○○盜匪及定應執行刑部分均撤銷。
己○○、乙○○共同意圖為自己不法之所有，以強暴致使不能抗拒而取他人之物，己○○處有期徒刑柒年貳月，乙○○處有期徒刑柒年壹月。扣案車牌號碼為ＣＧＨ─一
八五號機車壹部沒收。
其他上訴駁回。
    事  實
一、丙○○（原為現役軍人，於民國八十九年十二月十日逃亡，經國防部北部地方軍
    事法院桃園分院檢察署於八十九年十二月十九日發布通緝）與己○○（經原審判
    處罪刑後不服提起上訴，嗣於本院調查時撤回上訴而確定）二人於九十年二月三
    日二十二時三十分許，在臺北縣三峽鎮○○路一七四巷一弄口，見丁○○一人騎
    機車行經該處，竟基於共同搶奪之犯意聯絡，均意圖為自己不法之所有，由己○○駕駛車牌號碼及所有人均不詳之機車附載丙○○，乘丁○○不備之際，自後方
    搶奪丁○○置放於機車前方置物箱內之皮包乙個，內有現金約新臺幣（下同）七
    萬元、行動電話乙部（MOTOROLA V3688型）及國稅局退稅支票乙紙（金額約八千
    元）等物，得手後，現金由二人平分，丙○○則分得支票乙紙，己○○分得行動
    電話，嗣又贈送給不知情之潘憶文。
二、己○○與乙○○基於意圖為自己不法所有及妨害他人行使權利之犯意聯絡，於九
    十年四月二十五日十三時二十分前之某時，先推由己○○在臺北縣三峽鎮恩主公
    醫院前，佯為乘客攔搭戊○○所駕駛車牌號碼為ＯＡ─六二八號營業小客車，並
    攜帶自乙○○機車上取得之機車大鎖上車，乙○○則騎乘其所有車牌號碼為ＣＧ
    Ｈ─一八五號之機車尾隨在後以為接應，於同日十三時二十分許，戊○○依己○○之指示駛至臺北縣土城市○○路○段六十七巷內時，己○○即自後座以左手勾
    住戊○○脖子，右手持機車大鎖抵住戊○○下巴，以此強暴方式致使戊○○不能
    抗拒，並即動手取走車上戊○○所有皮包乙個（內有現金三千元）、行動電話乙
    部（MOTOROLA牌），得手後下車前為使戊○○不能駕車追及，並由己○○強行取
    下戊○○所駕計程車之鑰匙帶走丟棄，二人乃以此強暴方式妨害戊○○行使駕車
    之自由權利，己○○隨即下車搭乘由乙○○駕駛尾隨在後之機車逃離，逃逸後，
    二人乃將取得之現金共同花用耗盡，行動電話則由乙○○使用。嗣乙○○於九十
    年五月十三日凌晨四時三十分許，在臺北縣土城市○○路五十四巷七號二樓為警
    循線查獲，起獲戊○○遭劫之行動電話一部（已發還被害人），並扣得乙○○所
    有供犯罪所用之上開機車。
三、關於己○○、乙○○部分經臺北縣警察局三峽分局、土城分局報告臺灣板橋地方
    法院檢察署檢察官偵查、關於丙○○部分案經同署檢察官自動檢舉偵查起訴。
    理  由
一、右揭事實一部分，被告丙○○對於其與被告己○○共同搶奪及分配所得財物之事
    實，於偵查及原審中自白不諱，雖其並稱當時係其騎車，己○○則在後座下手云
    云，且於本院中翻異前詞否認犯行，辯稱當時是我騎車，己○○在後座搶奪時，
    我不知情，而現金部分僅分得二萬五千元云云，惟查本次犯行係被告己○○騎車
    而由後座之被告丙○○下手搶奪，且搶得之現金亦由二人平分一節，業據己○○
    於警訊、偵查、審理中指陳在卷（參台灣板橋地方法院檢察署九十年度偵字第一
    二三四三號偵查卷第四頁反面、同署九十年度偵字第九二三五號卷第一六五頁反
    面、原審卷第一０一頁），被告丙○○於原審審理時亦自承搶得之現金係由二人
    平分等語（參原審卷第一００頁），其等搶奪之事實並據被害人丁○○陳述綦詳
    ，且有丁○○出具之贓物認領保管單一紙附卷可資憑佐，參諸被告己○○於原審
    審理時，就含本件在內之七件搶奪犯行均坦承不諱，是其就本件何人騎車、何人
    下手部分，尚無飾詞避責之必要，其所言自堪認實，從而被告丙○○前揭辯解應
    係避重就輕之詞，尚難採信，犯行則事證明確，堪予認定。
二、右揭事實二部分，業據被告己○○、乙○○二人於警訊、偵查中及被告己○○於
    原審自白不諱，二人上開自白互核一致，且據被害人戊○○供述明確，並有戊○○出具之贓物認領保管單一紙附卷可稽。雖被告乙○○在原審及本院審理時均稱
    被告己○○攔搭戊○○之計程車前並未與我商議要行搶，而係至被告己○○在計
    程車上撥打行動電話要我騎車跟隨在後，並表明要搶該計程車云云，被告己○○
    於本院則辯稱行搶時並未持機車大鎖抵住被害人云云，然被告己○○及李振揮二
    人確係事前己謀議欲為行劫後，始由被告己○○攔搭戊○○之計程車，被告乙○○則依計劃跟隨在後以為接應等情，業據被告乙○○於警訊、偵查時均自承明確
    在卷（參同署九十年度偵字第九○四三號偵查卷第五頁至第六頁、第二十三頁、
    第三十二頁），核與被告己○○警訊、偵查及原審審理中之供述相符，是以被告
    乙○○改異前供所為之置辯，顯非屬實，不足採信。而被告己○○確有持機車大
    鎖行搶一節，並據其於警訊、偵查及原審審理時自白不諱（同署九十年度偵字第
    九二三五號卷第十二頁反面、第五十頁反面、第五十九頁、原審卷第一０一頁）
    ，且經被告乙○○供述（參原審卷第一０三頁）及被害人戊○○指陳在卷（參原
    審卷第七十一頁），是被告己○○於本院改異前詞所為辯解，亦非可採。綜上所
    述，本件事證明確，被告己○○、乙○○二人此部分犯行均堪予認定。
三、查丙○○原為現役軍人，於八十九年十二月十日二十一時逃亡，經國防部北部地
    方軍事法院桃園分院檢察署於八十九年十二月十九日以八十九年十二月十九日八
    九法園字第四九二八號發布通緝，有該通緝書在卷可參，依兵役法第二十條第一
    項第三款之規定，停服現役，是其於行為時己不具現役軍人身分，本院對之有審
    判權。就右揭事實一部分，核被告丙○○所為，係犯刑法第三百二十五條第一項
    之搶奪罪，被告丙○○與己○○就此部分犯行有犯意聯絡、行為分擔，應論以共
    同正犯。就右揭事實二之部分，被告己○○、乙○○二人均係犯懲治盜匪條例第
    五條第一項第一款之盜匪罪及刑法第三百零四條之強制罪，公訴人認二人強劫戊○○財物係犯刑法第三百三十條第一項之加重強盜罪，容有誤會，其起訴法條應
    予變更；又被告己○○、乙○○就上開犯行間有犯意聯絡及為分擔，應依刑法第
    二十八條之規定論以共同正犯；其二人拔取被害人戊○○計程車鑰匙係為確保其
    等盜匪成果，故其等所犯盜匪罪及強制罪間，有目的與手段之牽連犯關係，為裁
    判上一罪，應均依刑法第五十五條之規定從重罪之盜匪罪論處。原審認被告丙○○罪證明確，引刑法第二十八條、第三百二十五條第一項，並審酌其素行非佳，
    僅因自己物質需求即以搶奪之方式非法取得他人財物，除使被害人受損外，並足
    以造成社會之不安，危害甚鉅，自不宜輕縱，惟以其於偵審中能坦認犯行，犯罪
    後態度尚稱良好等一切情狀，量處有期徒刑九月，經核原判決論罪科刑均稱允當
    ，並無不合，被告丙○○上訴否認犯行並指摘原判決量刑過重云云，為無理由，
    應予駁回。至原審認被告己○○、乙○○二人就右揭犯罪事實二部分罪證明確，
    固非無見，惟科刑之判決書，須將認定之犯罪事實詳記於事實欄，然後於理由逐
    一說明其所憑以認定之證據及認定之理由，以使事實與理由兩相一致，方為合法
    。倘事實已有敘及，而理由內未加說明，是為理由不備；理由內已加說明，而事
    實欄無有記載，則理由失諸依據，與法定程式不符，其判決即難謂非屬違法。原
    判決事實二部分，關於被告己○○與乙○○共犯強制罪之犯行，於理由欄中已說
    明其等二人就該部分有犯意聯絡、行為分擔，然事實欄則無記載，是其理由已失
    依據而與法定程式不符，自屬違法。被告己○○上訴辯稱並無持用機車大鎖行搶
    、被告乙○○上訴辯稱事前不知情，及二人並上訴指摘原審量刑過重，雖均無理
    由，然原判決就此部分既有可議，自應由本院予以撤銷改判。原判決就被告己○○、乙○○所定之應執行刑部分，因失所依附，均應併予撤銷。爰審酌被告己○○、乙○○二人素行非佳，竟因物質需求而以盜匪方式非法強取他人財物，除使
    被害人受損外，並足以造成社會之不安，危害甚鉅，原不宜輕縱，姑念其等在偵
    查及原審中俱能坦認犯行，犯罪後態度尚稱良好等一切情狀，分別量處如主文所
    示之刑，以示儆懲。扣案車牌號碼為ＣＧＨ─一八五號之機車，為被告乙○○所
    有供其與被告己○○共犯本件盜匪所用之物，此經被告乙○○及己○○均供明一
    致在卷，應依刑法第三十八條第一項第二款之規定併為沒收之諭知。至己○○、
    乙○○二人盜匪所得之三千元已耗盡，業為其二人所陳明，行動電話一支已發還
    被害人陳瑞紅，有陳瑞紅出具之贓物認領保管單一紙附卷足按，均無諭知發還被
    害人之必要，附此敘明。
據上論斷，應依刑事訴訟法第三百六十八條、第三百六十九條第一項前段、第三百六
十四條、第二百九十九條第一項前段、第三百條、懲治盜匪條例第五條第一項第一款
、第八條、刑法第二十八條、第三百零四條、第五十五條、第三十八條第一項第二款
，判決如主文。
本案經檢察官何明楨到庭執行職務。
中      華      民      國    九十      年     十二     月    二十四    日
                              臺灣高等法院刑事第二十庭
                                  審判長法  官  葉  麗  霞
                                        法  官  李  錦  樑
                                        法  官  范  清  銘
右正本證明與原本無異。
如不服本判決應於收受送達後十日內向本院提出上訴書狀，其未敘述上訴之理由者並
得於提起上訴後十日內向本院補提理由書（均須按他造當事人之人數附繕本）。
                                        書記官  黃  麗  玲
中      華      民      國    九十      年     十二     月    二十四日
附錄：本案論罪科刑法條全文
懲治盜匪條例第五條
  有左列行為之一者，處無期徒刑或七年以上有期徒刑：
    一意圖為自己或第三人不法所有，以強暴、脅迫、藥劑、催眠術或他法，致使不
      能抗拒而取他人之物或使其交付者。
    二發掘墳墓而盜取殮物者。
    三 藏匿或包庇盜匪者。
  前項第一款之未遂犯罰之。
  預備犯第一項第一款之罪者，處一年以下有期徒刑。
中華民國刑法第三百零四條
  以強暴、脅迫使人行無義務之事或妨害人行使權利者，處三年以下有期徒刑、拘役
  或三百元以下罰金。
  前項之未遂犯罰之。
中華民國刑法第三百二十五條
  意圖為自己或第三人不法之所有，而搶奪他人之動產者，處六月以上五年以下有期
  徒刑。
  因而致人於死者，處無期徒刑或七年以上有期徒刑，致重傷者，處三年以上十年以
  下有期徒刑。
  第一項之未遂犯罰之。


司法院資訊處製作；財團法人民間司法改革基金會備份。
